臺灣板橋地方法院刑事判決　　　　　　　　　　　　　九十年度易字第一九０八號
　　公　訴　人　臺灣板橋地方法院檢察署檢察官
　　被　　　告　戊○○
右列被告因詐欺案件，經檢察官提起公訴（八十九年度偵緝字第一七九四號），本
院判決如左：
    主  文
戊○○無罪。
    理  由
一、公訴意旨以：被告戊○○於民國（下同）八十八年一月間，經由丁○○之介紹認
    識丙○○，得知丙○○急欲購買挖土機，竟萌生為自己不法所有之犯意，向丙○○佯稱可媒介價購挖土機云云，並為強化丙○○之信心，乃於同年月某日，帶同
    丙○○、丁○○及甲○○前往臺北縣五股鄉○○路○○路旁之挖土機，再向丙○○謊稱：若看中喜歡之挖土機，可由伊出面向老闆商量價格云云，致使丙○○陷
    於錯誤，於同年月二十五日，由甲○○陪同交付新臺幣（下同）二十萬元予不知
    情之丁○○轉交戊○○，以為委託購買挖土機之用。戊○○詐得前開款項後即避
    不見面，後為丁○○及丙○○尋獲，要求還款，戊○○即交付如附表所示之支票
    一紙以資搪塞，嗣該紙支票提示遭退票，丙○○始知受騙，因認被告戊○○涉犯
    刑法三百三十九條第一項之詐欺取財罪嫌等語。
二、按犯罪事實應依證據認定之，無證據不得推定其犯罪事實，刑事訴訟法第一百五
    十四條定有明文。復按認定犯罪事實所憑之證據，雖不以直接證據為限，間接證
    據亦包括在內；然而無論直接或間接證據，其為訴訟上之證明，須於通常一般之
    人均不致有所懷疑，而得確信其為真實之程度者，始得據為有罪之認定。再按刑
    法第三百三十九條第一項詐欺罪之成立，以意圖為自己或第三人不法所有，以詐
    術使人將本人或第三人之物交付為要件。所謂以詐術使人交付，必須被詐欺人因
    其詐術而陷於錯誤，若其所用方法，不能認為詐術，亦不致使人陷於錯誤，即不
    構成該罪，最高法院分別著有七十六年度臺上字第四九八六號及四十六年度臺上
    字第二六０號判例甚明。又債務人於債之關係成立後，如有債務不履行之情形，
    在一般社會經驗上可能之原因甚多，縱令出於惡意而有遲延給付或不為給付之情
    事，苟無足以証明其債之關係發生時自始故意藉此從事財產犯罪之積極証據，仍
    不得僅以債信違反之客觀事態，推定債務人自始有詐欺取財之犯意。
三、本件公訴人認被告戊○○涉有右開詐欺取財之犯行，無非係認業據告訴人丙○○
    指訴綦詳，核與證人丁○○、甲○○證述之情節相符，並以臺灣中小企業銀行活
    期存款存摺、支票暨退票理由單影本資為論據。訊據被告戊○○固供認透過丁○○而結識告訴人丙○○，並於前揭時、地帶同前往觀看挖土機，事後亦有收到丁○○所轉交之二十萬元等情屬實，惟堅決否認有被訴之詐欺犯行，辯稱：是丁○○來拜託伊介紹，之前並不認識告訴人，伊沒有要詐欺他的意思，收下二十萬元
    是要拿去給人的定金，伊將錢交給乙○○，目前找不到乙○○，伊是道義上賠償
    他轉交的二十萬元等語。經查告訴人丙○○於本院調查時，就被告詐欺取財所使
    用之詐術，係指訴被告於取得二十萬元後即避不見面云云。惟據介紹被告與告訴
    人結識之證人丁○○於檢察官偵訊時證陳：伊曾介紹戊○○賣挖土機給丙○○，
    （戊○○為何有挖土機？）伊不知道，（為何介紹？）丙○○向伊說他需要挖土
    機，而戊○○說有挖土機，伊就介紹他們等語（見八十九年度他字第十五號偵查
    卷第十八頁背面、第十九頁背面）。復於本院調查時就上開介紹過程明確證稱：
    丙○○問伊說，他需要挖土機，是否有認識的人在賣，戊○○說他有認識的人在
    賣挖土機，這是八十八年一月間的事情，伊曾與他們一起看過挖土機一次，地點
    是五股，（被告有無說如果有看中意，可由他來跟老闆講？）伊不記得，在八十
    八年一月二十五日，丙○○有交給伊現金二十萬元，第二天伊就交給戊○○，這
    是定金，戊○○有交給伊一張二十萬元本票，伊把它交給丙○○等語（見九十一
    年一月三十日訊問筆錄）。故證人丁○○於偵審中，均未明確指陳被告曾表明若
    看中喜歡之挖土機，可由其出面與老闆商量等語，且告訴人亦不否認曾收到被告
    簽發之該紙本票（見九十一年一月三十日訊問筆錄），若謂被告自始即有為自己
    不法所有之意圖，則其於取得該二十萬元後，衡情應無再簽發同額本票交由證人
    丁○○轉交告訴人之理。次查證人甲○○於檢察官偵訊時證稱：我們進去好幾間
    看，戊○○當時有說若喜歡某一台，他再向老闆商量價格，隔幾天之後，伊到丙○○住處將二十萬元交給丁○○要轉交給戊○○等語（見八十九年度偵緝字第一
    七九四號偵查卷第四十頁背面、第四十一頁正面）。證人甲○○又於本院調查時
    具結證述：伊與丙○○要去買挖土機，透過丁○○認識被告，被告說他有挖土機
    可以賣，被告帶我們到五股交流道附近去看，我們看好後有試車，被告有說看中
    意直接跟他講，錢交給他，他就會處理，我們當天有看了二、三家，被告並沒有
    說他與老闆熟，我們有看中意一台，老闆跟我們開價一、二百萬元，當天有伊及
    丁○○、丙○○、被告及他的二個朋友，丁○○跟我們說要二十萬元定金，伊與
    丙○○去提錢後交給丁○○，是在丙○○家裡交給他，伊沒有聽過乙○○這個人
    ，被告有說由他處理，價格會比較便宜等語，告訴人亦當庭陳明丁○○曾告知被
    告有談到價格一百五十萬元之情事（均見九十年七月六日訊問筆錄）。是以依證
    人甲○○於偵審中之上開證詞，被告僅係表明願為告訴人處理購買挖土機事宜，
    均無與老闆熟識之表示，且告訴人亦明知被告曾有為其將價格談到一百五十萬元
    ，實難據此認定被告有何行使詐術，並致告訴人丙○○陷於錯誤而交付二十萬元
    定金之情事。綜之，依證人丁○○及甲○○之前開證詞，被告戊○○確有欲居間
    介紹告訴人購買挖土機，並自證人丁○○處收到告訴人轉交之二十萬元定金等情
    無訛，被告空言辯稱將錢交給乙○○，惟目前找不到乙○○云云，雖不足取，惟
    本件實無被告使用詐術，致告訴人陷於錯誤而交付二十萬元定金之其他積極證據
    ，又被告於收受該筆定金後，復開立同額之本票轉交由告訴人收執，被告堅詞否
    認有詐欺之犯意，尚非全屬無稽，應堪以採信。再者，告訴人與被告於檢察官偵
    訊中，均當庭明確陳稱不認識如附表所示支票之發票人張志國等語（見八十九年
    度偵緝字第一七九四號偵查卷第二三頁背面，張志國亦經公訴人另案為不起訴處
    分確定），從而不得僅以被告所交付如附表所示之支票，事後無法兌現之客觀違
    反債信狀態，推定被告自始有何詐欺取財之不法意圖及施用詐術之情事。此外，
    本院復查無其他足資證明被告有公訴人所指訴之詐欺取財犯行之積極證據，本件
    應純屬被告於收取定金後，未能完全履行介紹告訴人丙○○以購得挖土機之民事
    糾葛，且被告就該二十萬元部分，亦與告訴人丙○○成立調解，有桃園縣大溪鎮
    調解委員會調解筆錄影本乙份附卷可參，被告堅詞否認詐欺犯行，核非屬圖卸刑
    責之詞，應堪予採信，揆諸前項所揭規定及判例之意旨，本件不能證明戊○○犯
    罪，本院自應為無罪之諭知。
據上論斷，應依刑事訴訟法第三百零一條第一項，判決如主文。
本件經檢察官張瑞娟到庭執行職務
中      華      民      國      九十一      年      三    月    二十    日
                                臺灣板橋地方法院刑事第三庭
                                      法  官    陳志揚
右正本證明與原本無異。
如不服本判決，應於判決送達後十日內向本院提出上訴狀 (應附繕本) ，上訴於
臺灣高等法院。
                                      書記官    陳慶樹
中      華      民      國      九十一      年      四    月      三    日
附表：
┌─────┬────┬─────┬─────────┬────────┐
│支票號碼  │票載金額│票載發票日│發      票      人│付    款    人  │
├─────┼────┼─────┼─────────┼────────┤
│AK0000000 │二十萬元│88.10.01  │長本工程企業有限公│彰化商業銀行福和│
│          │        │          │司張志國          │分行            │
└─────┴────┴─────┴─────────┴────────┘
